臺灣屏東地方法院刑事判決              100年度易字第847號
公  訴  人  臺灣屏東地方法院檢察署檢察官
被      告  楊坤財
上列被告因違反毒品危害防制條例案件，經檢察官提起公訴（10
0 年度毒偵字第976 號），嗣因被告就被訴事實為有罪之陳述，
經本院裁定適用簡式審判程序審理，判決如下：
    主  文
楊坤財施用第二級毒品，處有期徒刑肆月，如易科罰金，以新臺
幣壹仟元折算壹日。
    事  實
一、楊坤財分別於民國90年、91年間因施用第一、二級毒品案件
    ，先後2 次經觀察、勒戒後，均認無繼續施用毒品之傾向，
    分別於90年7 月26日、91年3 月1 日執行完畢釋放，並由臺
    灣屏東地方法院檢察署檢察官於90年7 月20日、91年3 月4
    日，分別以90年度毒偵字第1147號、91年度毒偵緝字第22號
    、91年度毒偵字第128 號不起訴處分確定，復因施用第一、
    二級毒品案件，經送強制戒治，並由臺灣屏東地方法院檢察
    署檢察官提起公訴，並經本院於92年3 月10日以91年度訴字
    第874 號判處有期徒刑10月及3 月確定，於95年2 月14日執
    行完畢（不構成累犯）。詎猶不知悔改，明知甲基安非他命
    係屬第二級毒品，不得持有及施用，仍基於施用第二級毒品
    甲基安非他命之犯意，於100 年3 月2 日某時，在其位於屏
    東縣新園鄉○○村○○路98號施用第二級毒品甲基安非他命
    1 次。嗣於100 年3 月3 日下午4 時10分許，在屏東縣新園
    鄉○○村○○路段處，因另案為警緝獲。復徵得其同意後採
    尿送驗，檢出甲基安非他命陽性反應，始知悉上情。
二、案經屏東縣政府警察局東港分局報請臺灣屏東地方法院檢察
    署檢察官偵查起訴。
    理  由
一、按本件被告楊坤財所犯係死刑、無期徒刑、最輕本刑為3 年
    以上有期徒刑以外之罪，其於準備程序就被訴事實為有罪之
    陳述，經本院告知簡式審判程序之旨，並聽取其與公訴人之
    意見後，認無不得或不宜改依簡式審判程序進行之情事，依
    刑事訴訟法第273 條之1 第1 項規定，當庭裁定本件行簡式
    審判程序，合先敘明。
二、上揭事實，業據被告楊坤財於本院審理時坦承不諱，且被告
    為警所採集之尿液檢體，經送請臺灣檢驗科技股份有限公司
    以酵素免疫分析法及氣相層析質譜儀法檢驗，結果呈甲基安
    非他命陽性反應，有該公司100 年3 月21日編號KＺ00000000
    00 00 號濫用藥物尿液檢驗報告1 紙在卷足憑，堪信被告上
    開自白確與事實相符。按施用第一、二級毒品為犯罪行為，
    毒品危害防制條例第10條定有處罰明文，故施用第一、二級
    毒品者，依前揭規定本應科以刑罰，惟基於刑事政策，對合
    於一定條件之施用者，則依同條例第20條、第23 條 之規定
    ，施以觀察、勒戒及強制戒治之保安處分，又毒品危害防制
    條例於92年7 月9 日修正公布，自93年1 月9 日施行，其中
    第20條、第23條將施用毒品之刑事處遇程序，區分為「初犯
    」及「5 年內再犯」、「5 年後再犯」，依其立法理由之說
    明：「初犯」，經觀察、勒戒或強制戒治後，應為不起訴處
    分或不付審理之裁定；經觀察、勒戒或強制戒治執行完畢釋
    放後，「5 年內再犯」者，因其再犯率甚高，原實施之觀察
    、勒戒及強制戒治既已無法收其實效，爰依法追訴或裁定交
    付審理，至於經觀察、勒戒或強制戒治執行完畢釋放後，「
    5 年後再犯」者，前所實施之觀察、勒戒或強制戒治已足以
    遮斷其施用毒品之毒癮，為期自新及協助其斷除毒癮，仍適
    用「初犯」規定，先經觀察、勒戒或強制戒治之程序，從而
    依修正後之規定，僅限於「初犯」及「5 年後再犯」2 種情
    形，始應先經觀察、勒戒或強制戒治程序。倘被告於5 年內
    已再犯，經依法追訴處罰，縱其第3 次（或第3 次以上）再
    度施用毒品之時間，在初犯經觀察、勒戒或強制戒治執行完
    畢釋放5 年以後，已不合於「5 年後再犯」之規定，且因已
    於「5 年內再犯」，顯見其再犯率甚高，原實施觀察、勒戒
    或強制戒治，已無法收其實效，即應依該條例第10 條 處罰
    （最高法院97年度第5 次刑事庭會議決議意旨參照），查被
    告前因施用毒品案件，有如上開事實欄所示觀察、勒戒執行
    完畢，且於觀察、勒戒執行完畢後5 年內，再犯施用毒品罪
    受科刑判決並執行完畢等情，有臺灣高等法院被告前案紀錄
    表在卷可稽，則被告再犯本件施用毒品罪，依據上開說明，
    自應依法論罪科刑。
三、查甲基安非他命為毒品危害防制條例第2 條第2 項第2 款明
    定之第二級毒品，不得持有及施用，核被告楊坤財所為，係
    犯毒品危害防制條例第10條第2 項之施用第二級毒品罪。其
    施用前持有第二級毒品甲基安非他命之低度行為，應為其施
    用第二級毒品甲基安非他命之高度行為所吸收，不另論罪。
    爰審酌被告前經觀察、勒戒、強制戒治後，仍未戒斷其施用
    毒品之惡習，並參酌其素行狀況、犯罪之動機、目的、手段
    、施用毒品係自戕身心之行為及犯罪後坦承犯行，態度良好
    等一切情狀，量處如主文所示之刑，並諭知易科罰金之折算
    標準。
據上論斷，應依刑事訴訟法第299 條第1 項前段、第273 條之1
第1項，毒品危害防制條例第10條第2項，刑法第11條前段、第41
條第1項前段，判決如主文。
本案經檢察官劉昀到庭執行職務。
中    華    民    國   100    年    8     月    25    日
                  刑事第二庭    法  官  涂裕洪
以上正本證明與原本無異。
如不服本判決應於收受判決後10日內向本院提出上訴書狀，並應
敘述具體理由；其未敘述上訴理由者，應於上訴期間屆滿後20日
內向本院補提理由書（均須按他造當事人之人數附繕本）「切勿
逕送上級法院」。
中    華    民    國   100    年    8     月    25    日
                                書記官  卓春成
附錄本判決論罪科刑法條全文：
毒品危害防制條例第10條第2項
施用第二級毒品者，處三年以下有期徒刑。